【裁判字號】    98,上易,162
【裁判日期】    981231
【裁判案由】    過失傷害
【裁判全文】
臺灣高等法院花蓮分院刑事判決         98年度上易字第162號
上  訴  人
即  被  告  丁○○
上列上訴人因過失傷害案件，不服臺灣花蓮地方法院中華民國98
年9月25日98年度易字第232號第一審判決（起訴案號：臺灣花蓮
地方法院檢察署98年度偵字第2098號），提起上訴，本院判決如
下：
    主  文
原判決撤銷。
丁○○因過失傷害人，處有期徒刑貳月，如易科罰金，以新臺幣
壹仟元折算壹日。
    事  實
一、丁○○在其位於花蓮縣吉安鄉○○村○○○街244號之住處
    庭院內飼養黑色土狗1隻，明知狗類如發獸性會有不預期之
    傷人動作，理當採取適當之防護措施或將該狗錮於適當處所
    內以免傷及無辜，又依動物保護法第7條之規定，飼主應防
    止其所飼養動物無故侵害他人之生命、身體、自由或財產之
    法律上義務，詎其應注意，能注意而不注意，於民國98年2
    月24日晚間7時30分許，竟疏未對所飼養之黑狗施以狗鏈拴
    綁或為其他控管措施，適丙○○騎乘車牌號碼LX2-918號普
    通重型機車，其後附載其母甲○○，沿明仁三街由西往東方
    向行經該處，該狗頓時兇性大發，自庭院內衝出至丙○○甫
    抵之路段，丙○○見狀因煞車閃避不及而與甲○○雙雙摔倒
    在地，致丙○○受有兩膝、兩肘擦挫傷；甲○○則受有第一
    腰椎壓迫性骨折等傷害。
二、案經丙○○、甲○○訴由臺灣花蓮地方法院檢察署檢察官偵
    查起訴。
    理  由
一、證據能力部分：
  (一)按被告以外之人（包括證人、鑑定人、告訴人、被害人及共
    同被告等）於審判外之陳述雖不符刑事訴訟法第159條之1至
    之4等4條之規定，而經當事人於審判程序同意作為證據，法
    院審酌該言詞陳述或書面陳述作成時之情況，認為適當者，
    亦得為證據；當事人、代理人或辯護人於法院調查證據時，
    知有刑事訴訟法第159條第1項不得為證據之情形，而未於言
    詞辯論終結前聲明異議者，視為有前項之同意，同法第159
    條之5定有明文。本案上訴人即被告丁○○於本院準備程序
    中表示除對甲○○之診斷證明書、車禍現場圖及現場照片8
    幀否認其證據能力外，對於本判決以下所引用之其餘卷內供
    述及非供述證據，於本院準備程序中對其證據能力表示沒有
    意見，且迄於本案言詞辯論終結前亦未聲明異議，本院審酌
    該等言詞陳述或書面陳述作成之情況，核無違法取證及證明
    力明顯過低之瑕疵，認為以之作為證據為適當，依刑事訴訟
    法第159條之5之規定，均有證據能力。
  (二)次按刑事訴訟法第159條之4第2款所稱從事業務之人於業務
    上或通常業務過程所須製作之紀錄文書、證明文書，因係於
    通常業務過程不間斷、有規律而準確之記載，且大部分紀錄
    係完成於業務終了前後，無預見日後可能會被提供作為證據
    之偽造動機，其虛偽之可能性小，除非該等紀錄文書或證明
    文書有顯然不可信之情況，否則有承認其為證據之必要。本
    案卷內所附告訴人甲○○之財團法人佛教慈濟綜合醫院所出
    具之診斷證明書，固屬被告以外之人於審判外之書面陳述，
    惟經本院審酌該診斷證明書乃醫院醫師本於專業知識所作成
    ，具有相當之中立性，又查無其他顯有不可信之情況，且對
    本案被告被訴事實之待證事項具有相當關聯性，依刑事訴訟
    法第159條之4之規定，認應有證據能力。
  (三)又刑事訴訟法第159條之4第1款所稱公務員職務上製作之紀
    錄文書、證明文書，此係因公務員職務上製作之紀錄文書或
    證明文書，係公務員依職權所為，與其責任、信譽攸關，若
    有錯誤、虛偽，公務員可能因此擔負刑事及行政責任，且該
    等文書經常處於可能受公開檢查之狀態，其正確性及真實之
    保障極高，具有一定程度之不可代替性，而本件卷附警察現
    場製作之道路交通事故現場圖，係公務員職務上製作之文書
    ，經查無顯不可信之情況，自具有證據能力。
  (四)傳聞法則乃對於被告以外之人於審判外之言詞或書面陳述，
    亦即針對被告以外之人於審判外以言詞或書面所為之供述證
    據而為之規範。卷附現場照片8幀（偵字卷第25頁至第28頁
    ），乃以科學、機械之方式，對於所拍攝內容所為忠實且正
    確之記錄，性質上並非供述證據，應無刑事訴訟法第159條
    第1項規定之適用。
  (五)綜上，被告雖爭執告訴人甲○○診斷證明書之證據能力，主
    張甲○○之脊椎之前已經受過傷；而車禍現場圖及現場照片
    8幀部分，因現場已經移動過，而認該等證據均不具有證據
    能力云云。然查，就該診斷證明書部分，業經本院函詢該醫
    院就告訴人甲○○所受傷害於案發日前是否曾至該院就醫及
    該傷屬新傷或舊傷，經該院函覆以「無」及「是新傷」等情
    ，有該院病情說明書附卷可查（見本院卷第39頁），則被告
    認告訴人甲○○於案發日前脊椎已受過傷云云，顯屬無據。
    況被告上開爭執乃屬上揭證據之證明力問題，依前揭說明，
    尚無從因此排除該診斷證明書、車禍現場圖及現場照片8幀
    之證據能力。
二、實體部分：
  (一)上開事實，業據被告於本院審理時坦承不諱（見本院卷第50
    頁背面），核與告訴人即被害人丙○○、甲○○迭於警詢、
    偵查及原審指訴之情節相符，並經證人即告訴人丙○○於本
    院審理時到庭證述明確，復有系爭犬隻照片、財團法人佛教
    慈濟綜合醫院診斷證明書影本3紙、道路交通事故現場圖1紙
    、現場照片8幀及病情說明書1紙在卷可稽，足認被告自白與
    事實相符，堪以信實。按飼主指動物之所有人或實際管領動
    物之人；飼主應防止其所飼養動物無故侵害他人之生命、身
    體、自由或財產；寵物出入公共場所或公眾得出入之場所，
    應由7歲以上之人伴同，動物保護法第3條第6款、第7條及第
    20條第1項分別定有明文。又對於犯罪結果之發生，法律上
    有防止之義務，能防止而不防止者，與因積極行為發生結果
    者同；因自己行為致有發生犯罪結果之危險者，負防止其發
    生之義務，刑法第15條亦定有明文。查系爭道路乃屬人車得
    往來之公共場所，被告自應依上開動物保護法之規定，防止
    其所飼養之動物無故侵害他人之生命、身體，然被告應注意
    ，能注意而不注意，未將犬隻加以鏈綁或為其他控管措施，
    致其所飼養之黑狗，突自其住處庭院衝出至告訴人丙○○騎
    車甫經之路段，致告訴人丙○○閃煞不及，而與其母親即告
    訴人甲○○雙雙摔倒在地，因而受有上揭傷害，自應負過失
    責任，且其過失行為與告訴人等受傷之結果間，有相當因果
    關係。本件事證明確，被告犯行，洵堪認定，應予依法論科
    。
  (二)核被告所為，係犯刑法第284條第1項前段之過失傷害罪。被
    告以一過失行為，同時造成告訴人甲○○、丙○○2人受傷
    ，係1行為觸犯2過失傷害罪名，為同種想像競合犯，應依刑
    法第55條之規定，從一重之過失傷害罪處斷。原審據以論罪
    科刑，固非無見，惟原判決於理由欄內，漏未敘明本件有想
    像競合犯之裁判上一罪情形，於據上論斷欄內，漏未引用刑
    法第55條之規定，非無違誤；再者，被告於原審審理時，係
    矢口否認犯行，犯後態度不佳，惟於本院審理時，終於坦白
    認罪，且願意與告訴人洽談和解，僅因告訴人要求賠償之金
    額過鉅，一時之間尚無法達成和解，惟犯後態度已有改善，
    原審未及斟酌及此，亦有未洽。被告於上訴之初仍否認犯罪
    ，雖無理由，惟原判決既有上開可議之處，即屬無可維持，
    仍應由本院撤銷改判，以符法制。爰審酌被告並無犯罪前科
    ，素行尚佳，因一時疏忽未將所飼養之黑狗拴綁，致狗突然
    衝出於道路上，驚嚇到正騎車經過該路段之用路人，致告訴
    人等因而倒地受傷及告訴人等所受傷害之程度、被告過失之
    程度、犯罪後於本院審理時始坦承犯行之態度，暨告訴人等
    與被告對於賠償金額之認知差距過大，迄今未能達成和解等
    一切情狀，量處如主文所示之刑，並諭知易科罰金之折算標
    準，以示懲儆。
據上論斷，應依刑事訴訟法第369條第1項前段、第364條、第299
條第1項前段，刑法第284條第1項前段，刑法第55條、第41條第1
項前段，刑法施行法第1條之1，判決如主文。
本案經檢察官乙○○到庭執行職務。
中    華    民    國    98    年    12    月    31    日
                  刑事庭  審判長法  官 謝志揚
                                法  官 劉雪惠
                                法  官 張健河
以上正本證明與原本無異。
本件不得上訴。
中    華    民    國    98    年    12    月    31    日
                                書記官 徐文彬
附錄：本判決論罪科刑法條全文
中華民國刑法第284條第1項
（過失傷害罪）
因過失傷害人者，處6月以下有期徒刑、拘役或5百元以下罰金，
致重傷者，處1年以下有期徒刑、拘役或5百元以下罰金。


司法院資訊處製作；財團法人民間司法改革基金會備份。
